---
title: "Anàlisi Dades Clíniques"
format: html
editor: visual
---

## Paquets necessaris

En primer lloc, carregarem a continuació els paquets necessaris per dur a terme els diferents models o les diverses funcions de R que necessitarem

```{r}
library(dplyr)
library(readxl)
```

```{r}
colorTFG <- rgb(91, 200, 145, maxColorValue = 250)

```

## Importar el dataset i processament

Primer de tot importam el dataset de les dades clíniques

```{r}
clinical_data <- read_excel("clinical_data.xlsx")
```

Tenim un total de 105 observacions i 57 variables. D'aquestes variables ens interessen aquelles que descriuen l'estat clínic del pacient o aspectes biològics del malalt. Les seleccionam

```{r}
clinical_data_p <- clinical_data %>% 
  select(TCIA_ID, OS, hepatitis, age, Sex, Smoking, Alcohol,
         fhx_can, fhx_livc, Diabetes, `Personal history of cancer`, Evidence_of_cirh,
         Tr_Size, tumor_nodul, `Vascular invasion`, Metastasis, Lymphnodes,
         `Portal Vein Thrombosis`, T_involvment, AFP)
```

Hem eliminat principalment les variables que eren estratificacions i les classificacions dels pacients segons diverses entitats. Ens hem quedat ara amb 20 variables. D'aquestes eliminam $Tr_Size$ ja que presenta valors NA.

```{r}
clinical_data_p <- clinical_data_p %>% 
  select(-Tr_Size)
```

Vegem quines són les variables numèriques i quines són les qualitatives. Tenim que $TCIA_ID$ és la clau primària i la nostra variable resposta, Y, és $OS$

```{r}
attach(clinical_data_p)

clinical_data_p_numeriques <- clinical_data_p %>% 
  select(age, AFP)
clinical_data_p_qual <- clinical_data_p %>% 
  select( hepatitis, Sex, Smoking, Alcohol,
         fhx_can, fhx_livc, Diabetes, `Personal history of cancer`, Evidence_of_cirh, 
         , tumor_nodul, `Vascular invasion`, Metastasis, Lymphnodes,
         `Portal Vein Thrombosis`, T_involvment)
```

Calculem la correlació entre les variables numèriques. Aquesta és petita per tant no tenim cap problema.

```{r}
cor(age, AFP)
```

Vegem ara un diagrama de barres per a cada variable qualitativa.

```{r}
par(mfrow = c(1, 3))  # Dividir el área de la gráfica en múltiples paneles

for (i in seq_along(names(clinical_data_p_qual))) {
  counts <- table(clinical_data_p_qual[[i]])
  if (i == 1) {
    barplot(counts, main = names(clinical_data_p_qual)[i], col = colorTFG, las = 2)
  } else {
    barplot(counts, main = names(clinical_data_p_qual)[i], col = colorTFG)
  }
}
```

Eliminam les variables $fhx_livc$, $Metastasis$ i $Lymphnodes$ perquè tenim poques observacions d'un dels seus nivells.

```{r}
clinical_data_p <- clinical_data_p %>% 
  select(-fhx_livc, -Metastasis, -Lymphnodes)
```

Ens quedam ara amb 16 variables.

De les variables $T-involvment$ i $tumor_nodul$, com presnten un ordre en els seus factors las codificam de manera ordinal

```{r}
clinical_data_p$T_involvment <- as.factor(clinical_data_p$T_involvment)
levels(clinical_data_p$T_involvment) <- c(0,1)
clinical_data_p$tumor_nodul <- as.factor(clinical_data_p$tumor_nodul)
levels(clinical_data_p$tumor_nodul) <- c(1,0)
```

Finalment, a la variable $hepatitis$ emplearem la codificació one-hot ja que presente factors sense cap tipus d'ordre.

```{r}
onehot <- model.matrix(~ . - 1, data = clinical_data_p[c("hepatitis")])
clinical_data_p <- cbind(clinical_data_p, onehot)
clinical_data_p <- clinical_data_p %>% 
  select(-hepatitis, -`hepatitisNo virus`, - `hepatitisHCV and HBV`)


names(clinical_data_p)[names(clinical_data_p) == "hepatitisHBV only"] <- "hepatitis_HBV"
names(clinical_data_p)[names(clinical_data_p) == "hepatitisHCV only"] <- "hepatitis_HCV"
names(clinical_data_p)[names(clinical_data_p) == "Personal history of cancer"] <- "Personal_history_cancer"
names(clinical_data_p)[names(clinical_data_p) == "Vascular invasion"] <- "Vascular_Invasion"
names(clinical_data_p)[names(clinical_data_p) == "Portal Vein Thrombosis"] <- "Portal_Vein_Thrombosis"
```

Una vegada realitzat tots els canvis, anem a guardar-ho en un .csv

```{r}
nombre_archivo <- "clinical_data_processed.csv"

write.csv(clinical_data_p, file = nombre_archivo, row.names = FALSE)
```

## Data train y data test

```{r}
set.seed(2024)
train <- sample(1:nrow(clinical_data_p), 70)
test <- (-train)
clinical_data_p_train <- clinical_data_p[train,]
clinical_data_p_test <- clinical_data_p[test,]
```

```{r}
nombre_archivo <- "clinical_data_processed_test.csv"

write.csv(clinical_data_p_test, file = nombre_archivo, row.names = FALSE)

nombre_archivo <- "clinical_data_processed_train.csv"

write.csv(clinical_data_p_train, file = nombre_archivo, row.names = FALSE)
```
