---
title: "ImportarDadesRadiom"
format: html
editor: visual
---

## Paquets necessaris

En primer lloc, carregarem a continuació els paquets necessaris per dur a terme els diferents models o les diverses funcions de R que necessitarem. A més, carregam el color propi del nostre TFG.

```{r}
library(dplyr)
library(readxl)
library(ggplot2)

colorTFG <- rgb(91, 200, 145, maxColorValue = 250)
```

## Importar el dataset i processament

Primer de tot, llegim el csv amb les caractrístiques radiòmiques:

```{r}
radiomica_data <- read_csv("Anàlisi Dades Radiòmiques/Radiomica Data csv/radiomica_data.csv", show_col_types = FALSE)
#str(radiomica_data)
```

Seleccionam les dades quantitatives

```{r}
library(tidyverse)
Patient = radiomica_data$Patient
radiomica_data_quant <- radiomica_data %>% 
  select(-Patient)
```

Ens falten dades del pacient 98.

Vegem la matriu de correlacions

```{r}
colorTFGi <- rgb(91, 200, 145, maxColorValue = 300)
my_colors <- colorRampPalette(c("white", colorTFGi))(n = 299)
#cor(radiomica_data_quant)
heatmap(cor(radiomica_data_quant), col = my_colors )
```

A continuació estandaritzam les dades:

```{r}
radiomica_data_quant <- as.data.frame(scale(radiomica_data_quant))
```

Adjuntam la variable $OS$ al dataframe de radiòmiques

```{r}
clinical <- read.csv("Anàlisi Dades Clíniques/Clinical Data csv/clinical_data_processed.csv")

radiomica_data <- cbind(Patient, radiomica_data_quant)
OS = clinical$OS
OS = OS[-89]
radiomica_data <- cbind(radiomica_data,OS)
```

```{r}
nombre_archivo <- "radiomica_data_processed.csv"

write.csv(radiomica_data, file = nombre_archivo, row.names = FALSE)
```

## Data train y data test

Cream el conjunt de dades d'entrenament i el conjunt de dades test

```{r}

sample(29)
test <- c(2,8,10,12,18,21,22,23,24,27,31,36,38,39,40,41,42,47,51,53,56,64,72,73,74,76,80,82,83,84,87,92,100,103)
test
radiomica_data_train <- radiomica_data[-test,]
radiomica_data_test <- radiomica_data[test,]
```

```{r}
nombre_archivo <- "Anàlisi Dades Radiòmiques/Radiomica Data csv/radiomica_data_processed_test.csv"

write.csv(radiomica_data_test, file = nombre_archivo, row.names = FALSE)

nombre_archivo <- "Anàlisi Dades Radiòmiques/Radiomica Data csv/radiomica_data_processed_train.csv"

write.csv(radiomica_data_train, file = nombre_archivo, row.names = FALSE)
```
